【裁判字號】    98,審訴,3376
【裁判日期】    980930
【裁判案由】    毒品危害防制條例
【裁判全文】
臺灣高雄地方法院刑事判決            98年度審訴字第3376號
                                    98年度審訴字第3500號
公  訴  人  臺灣高雄地方法院檢察署檢察官
被      告  盧信宗
上列被告因毒品危害防制條例案件，經檢察官提起公訴（98年度
毒偵字第3970號、98年度毒偵字第4145號），本院改依簡式審判
程序判決如下：
    主  文
盧信宗施用第一級毒品，累犯，處有期徒刑玖月。又施用第一級
毒品，累犯，處有期徒刑拾月，扣案殘有海洛因之注射針筒壹支
，沒收銷燬之。應執行有期徒刑壹年伍月，扣案殘有海洛因之注
射針筒壹支，沒收銷燬之。
    事  實
一、盧信宗前因施用毒品案件，經本院以民國89年度毒聲字第28
    4 號裁定送觀察、勒戒後，認無繼續施用毒品之傾向，於89
    年1 月26日執行完畢釋放。又於觀察勒戒執行完畢釋放後5
    年內，因施用毒品案件，經本院以90年度訴字第1258號判決
    判處有期徒刑8 月確定。另因施用毒品案件，經臺灣高等法
    院高雄分院以94年度上訴字第301 號判決判處有期徒刑1 年
    2 月確定。再因施用毒品、竊盜案件，經本院以94年度易字
    第427 號、94年度易字第1074號、94年度訴字第3272號等判
    決，分別判處有期徒刑10月、10月、1 年確定，上開4 案經
    裁定減刑，接續執行，於96年12月24日縮短刑期假釋出監，
    至97年3 月24日保護管束期滿止，因未撤銷假釋，所處有期
    徒刑視為執行完畢。詎仍未戒絕，復基於施用第一級毒品海
    洛因之犯意，(一)於98年6 月13日某時許，在高雄市○○區○
    ○○路000 巷00弄0 號之1 住處內（起訴書誤載高雄市左營
    區蓮池潭旁的廁所內），以針筒注射之方式，施用第一級毒
    品海洛因1 次。嗣於同年月14日上午9 時許，在高雄市左營
    區勝利路左營火車站前時，為警盤查，盧信宗於警方未發覺
    其施用第一級毒品海洛因之前，主動坦承施用毒品犯行，而
    願接受裁判，且經同意採尿送驗，結果呈嗎啡陽性反應。(二)
    於98年7 月2 日上午7 時許，在高雄市左營區元帝路之元帝
    廟內，以針筒注射之方式，施用第一級毒品海洛因1 次。嗣
    於同日7 時30分許，在高雄市○○區○○○路000 巷00號前
    時，為警查獲，並扣得殘有海洛因之注射針筒1 支，且經同
    意採尿送驗後，結果呈嗎啡陽性反應。
二、案經高雄市政府警察局三民第一分局、左營分局報告臺灣高
    雄地方法院檢察署檢察官偵查起訴。
    理  由
一、本件被告盧信宗所犯均係死刑、無期徒刑、最輕本刑為3 年
    以上有期徒刑以外之罪，其於準備程序中，就被訴事實均為
    有罪之陳述，經本院告知簡式審判程序之旨，並聽取檢察官
    及被告之意見後，合議庭裁定由受命法官獨任進行簡式審判
    程序，合先敘明。
二、上開犯罪事實，業據被告於本院審理時坦白承認。而被告尿
    液經送高雄市立凱旋醫院鑑驗後，結果均呈嗎啡陽性反應（
    係以GC／MS方式檢驗），有該醫院98年6 月29日、98年7 月
    16日濫用藥物尿液檢驗報告在卷可參。爰審酌(一)氣相層析質
    譜儀（GC／MS）乃目前就藥物篩檢結果必須進一步確認時最
    常採用之確認方法，因此在良好的操作條件之下，以氣相層
    析質譜儀作藥物及其代謝物之定性及定量分析，幾乎不會有
    偽陽性反應產生，業經行政院國軍退除役官輔導委員會台北
    榮民總醫院於83年4 月7 日以（83）北總內字第03059 號函
    示明確。(二)又海洛因係嗎啡經化學合成之半人工合成品，毒
    性倍於嗎啡，其經吸食或施打入人體，經新陳代謝作用又分
    解成嗎啡，故海洛因在進入人體後，均以嗎啡型態排於尿液
    中，故於吸食或施打海洛因者尿液中，可檢出嗎啡陽性反應
    ，業經憲兵司令部80年5 月7 日以（80）鑑驗字第1746號函
    示明確。從而，被告尿液經以氣相層析質譜儀鑑驗後，結果
    均呈嗎啡陽性反應，已如前述，是依前開函示意旨，被告自
    白核與事實相符，其施用第一級毒品海洛因2 次之犯行，均
    堪以認定。
三、論罪科刑部分：
  (一)按犯毒品危害防制條例第10條之罪，經觀察、勒戒後，認無
    繼續施用毒品之傾向，應即釋放，並為不起訴處分；認有繼
    續施用毒品之傾向者，應由檢察官聲請法院裁定令入戒治處
    所施以強制戒治，至無繼續戒治之必要，強制戒治期滿，應
    即釋放，由檢察官為不起訴處分。經觀察勒戒、強制戒治執
    行完畢釋放後，5 年內再犯第10條之罪，依93年1月9日修正
    施行之毒品危害防制條例第23條第2 項規定意旨，應由檢察
    官偵查起訴。又依修正後之規定，僅限於「初犯」及「5 年
    後再犯」二種情形，始應先經觀察、勒戒或強制戒治程序。
    倘被告於5年內已再犯，經依法追訴處罰，縱其第3次（或第
    3次以上）再度施用毒品之時間，在初犯經觀察、勒戒或強
    制戒治執行完畢釋放5年以後，已不合於「5年後再犯」之規
    定，且因已於「5 年內再犯」，顯見其再犯率甚高，原實施
    觀察、勒戒或強制戒治，已無法收其實效，即應依該條例第
    10條處罰（最高法院97年度第5 次刑事庭會議決議參照）。
  (二)查被告前因施用毒品案件，經本院以89年度毒聲字第284 號
    裁定送觀察、勒戒後，認無繼續施用毒品之傾向，於89 年1
    月26日執行完畢釋放。又於觀察勒戒執行完畢釋放後5 年內
    ，因施用毒品案件，經本院以90年度訴字第1258號判決判處
    有期徒刑8 月確定等情，有臺灣高雄地方法院檢察署刑案資
    料查註紀錄表、臺灣高等法院被告前案紀錄表及臺灣高雄地
    方法院被告院內索引卡紀錄表可證。因被告於觀察勒戒執行
    完畢釋放後，5 年內再犯毒品危害防制條例第10條之罪，且
    再犯本罪，是依前開說明，應依法論科。
  (三)另海洛因為毒品危害防制條例所稱之第一級毒品，此觀諸該
    條例第2 條第2 項第1 款甚明，被告施用上開毒品，核其所
    為，均係違反毒品危害防制條例第10條第1 項施用第一級毒
    品罪。被告各次施用第一級毒品前持有第一級毒品之行為，
    本應各論以持有之罪，惟各該次持有毒品之低度行為為其後
    施用毒品之高度行為所吸收，均不另論罪。被告有如事實欄
    所載之前案紀錄及執行完畢之事實，有上開前案紀錄表可參
    ，其受有期徒刑執行完畢後，5 年內故意再犯本件有期徒刑
    以上之2 罪，均為累犯，應各依刑法第47條第1 項之規定，
    均加重其刑。被告於警方未發覺其98年6 月13日施用第一級
    毒品海洛因之前，主動坦承施用犯行，而願接受裁判之事實
    ，有警詢筆錄可參，堪認符合自首之要件，依刑法第62條前
    段，減輕其刑，並就此部分先加而後減。被告所犯上開2 罪
    ，犯意各別，應分論併罰之。爰審酌被告經觀察勒戒後，均
    未戒絕毒品，另再施用毒品，顯見其自制力不足，無法擺脫
    毒品，故應藉由刑罰之執行，以收教化之功能，並參以被告
    犯後坦承施用毒品犯行，所犯係自傷行為，尚未害及他人，
    及被告施用第一級毒品各1 次等一切情狀，分別量處如主文
    所示之刑，並定其應執行之刑，以資懲儆。
  (四)扣案之注射針筒1 支，經送驗後，確含有海洛因成分，有高
    雄醫學大學附設中和紀念醫院98年9 月8 日檢驗報告可參，
    因與毒品難以析離，應視為毒品，爰依毒品危害條例第18條
    第1 項前段之規定，宣告沒收銷燬之。
據上論斷，應依刑事訴訟法第273 條之1 第1 項、第299 條第1
項前段，毒品危害防制條例第10條第1 項、第18條第1 項前段、
刑法第11條、第47條第1 項、第62條前段、第51條第5 款，判決
如主文。
本案經檢察官陳妍萩到庭執行職務。
中    華    民    國    98    年    9     月    30    日
                  刑事第十庭    法  官  方百正
如不服本判決應於收受判決後10日內向本院提出上訴書狀。
以上正本證明與原本無異。
中    華    民    國    98    年    9     月    30    日
                                書記官  黃園芳 
附錄本判決論罪科刑所依據之法條：
毒品危害防制條例第10條
施用第一級毒品者，處 6 月以上 5 年以下有期徒刑。
施用第二級毒品者，處 3 年以下有期徒刑。

司法院資訊處製作；財團法人民間司法改革基金會備份。
